【裁判字號】    94,訴,2485
【裁判日期】    950210
【裁判案由】    損害賠償
【裁判全文】
臺灣臺中地方法院民事判決              94年度訴字第2485號
原      告  丁○○
            丙○○
            己○○
上列三人之
法定代理人  戊○○  住同上
共      同
訴訟代理人  甲○○  住同上
被      告  乙○○  住臺中市○.
上列當事人間請求損害賠償事件，本院於民國95年1月23日言詞
辯論終結，判決如下：
    主      文
原告之訴及假執行之聲請均駁回。
訴訟費用由原告負擔。
    事實及理由
壹、原告主張：
一、被告於民國93年5月31日晚間，無照駕駛4419-DF號自用小客
    車，沿臺中市○○○路往福林路方向行駛，於同日20時20分
    許，行經國安一路第39區0402-03號路燈桿時，明知汽車駕
    駛人應隨時注意車前狀況，並採取必要之安全措施，以避免
    危險之發生，而當時路面乾燥、無缺陷亦無障礙物，視距良
    好，並無不能注意之能事，竟因車速過快，疏未注意車前狀
    況，車頭正衝撞訴外人劉恩得騎乘之BJY-907號重機車，致
    劉恩得人車倒地，經送醫急救，於同日21時55分，因顱內出
    血、胸腔內出血、頭部、胸部多處外傷死亡。系爭事故經臺
    灣省臺中市區車輛行車事故鑑定委員會鑑定結果，因訴外人
    劉恩得已亡故，僅有被告一方陳述，然：
（一）被告駕照吊扣期間依法不得駕車，被告違反道路交通管理
      處罰條例第21條之規定駕車，始發生本件車禍致人死亡。
（二）依道路交通管理處罰條例第44條第3款、道路交通安全規
      則第93條第1項第3款：「行經彎道、坡路、狹路…應減速
      慢行。」被告亦違反上開規定，行經下坡路段未減速慢行
      ，致發生系爭車禍事故。
（三）被告於警訊筆錄時承認在事故地點前30公尺已看到被害人
      劉恩得之機車，但依「一般公路汽車煞車距離、行車速度
      對照表」、「汽車行駛距離及反應距離一覽表」可知，停
      車距離若超過30公尺，其時速必超過60公里以上，故被告
      超速駕駛顯有過失。
（四）本案係被告自小客車大力撞擊被害人劉恩得所致，依肇事
      現場圖，被害人機車之刮地痕長達11.5公尺，且被害人機
      車被推撞至對向車道，故被告未減速慢行、未注意車前狀
      況事實至明。
（五）依道路交通安全規則第94條第3項：「汽車行駛時，駕駛
      人應注意車前狀況及兩車併行之間隔，並隨時採取必要之
      安全措施。」被告未依規定注意車前狀況，且依其狀況，
      又非不能注意，竟疏不注意為之，被告就系爭事故確有過
      失，自應負擔侵權行為之損害賠償責任。
二、原告丁○○、丙○○、己○○三人係劉恩得之子女，當受有
    扶養費用、精神慰撫金之損害賠償權利，故將請求賠償金額
    臚列如下：
（一）扶養費用：原告丁○○、丙○○、己○○分別為78年9月
      19日、79年11月28日、84年4月3日出生，自本件車禍發生
      翌日（即93年6月1日）起至其等20歲成年為止，分別尚有
      5.3年、6.5年及10.8年，依綜合所得稅扶養親屬免稅額每
      年74000元，以年息5%複式霍夫曼式計算法，扣除中間利
      息後，原告丁○○可請求之扶養費為326,820元（計算式
      ：740005.30.8333=326820,元以下4捨5入）、原告丙○○可請求之扶養費為384,800元（計算式：740006.5
      0.8＝384800元）、原告己○○可請求之扶養為551,11
      28元（計算式：7400010.80.6896=551128,  元以下4
      捨5入）。
（二）精神慰撫金部分：原告丁○○、丙○○、己○○分別年方
      15歲、14歲及10歲即遭喪父之痛，精神上受有重大痛苦，
      對其心理及成長過程影響深遠，爰各請求被告賠償精神慰
      撫金100萬元。
（三）據上，被告應給付原告丁○○1,326,820元、丙○○1,384
      ,800元及己○○1,551,128元。
三、惟本件事故之發生，因訴外人劉恩得與被告均有過失，是原
    告請求被告負擔1/2過失責任，依過失相抵後，請求被告賠
    償原告丁○○663,410元、丙○○692,400元及己○○775,
    564 元，暨均自起訴狀繕本送達翌日起至清償日止，按年息
    5%計算之利息。爰依民法第184條第1項、第2項、第192條第
    2項及第194條之規定，提起本件訴訟等語。並聲明：（一）
    被告應賠償原告丁○○63,410元、丙○○692,400元及己○○775,564元，暨均自起訴狀繕本送達翌日（即94年10月22
    日）起至清償日止，按年息5%計算之利息。（二）原告願供
    擔保，請准宣告假執行。
貳、被告則以：
一、本件事故肇因於訴外人劉恩得酒醉駕車，致被告不及閃避，
    與被告遭吊扣駕照並無關連性。又被告係921受災戶，資力
    不佳，無法像原告得以請求相關保險賠償，至於劉恩得積欠
    卡債乙事，亦與本件無關等語置辯。並聲明：駁回原告之訴
    及假執行之聲請。如受不利判決，被告願供擔保，請准宣告
    免予假執行。
參、本件經本院與兩造協議整理爭點結果，兩造不爭執及爭執事
    項如次：
一、不爭執事項：93年5月31日晚間8時20分許，被告駕駛4419-D
    F號自用小客車，沿臺中市○○○路往福林路方向行駛，行
    經國安一路第39區0402-03號路燈桿時，與訴外人劉恩得騎
    乘之BJY-9 07號重機車發生車禍，致劉恩得於同日因傷重不
    治死亡。
二、爭執事項：
（一）被告與訴外人劉恩得，對於系爭事故之發生，有無過失？
（二）原告能否請求本件損害賠償？及其金額若干？
肆、法院之判斷：
一、原告主張被告駕駛執照遭吊扣期間，仍無照駕駛，且超速行
    駛，又未依規定注意車前狀況，且依其狀況，又非不能注意
    ，竟疏不注意，致發生本件事故，被告顯有過失情事等語。
    被告則否認其有過失，並辯稱系爭事故之發生係因訴外人劉
    恩得酒醉駕車所致等語。經查：
（一）訴外人劉恩得於車禍送醫救治後，經澄清醫院檢驗其血液
      中酒精濃度，其值高達254mg/dl，換成呼氣中酒精濃度為
      1.2mg/l，依照卷附之中央警察大學交通學系暨交通管理
      研究所蔡中志教授於88年9月18日所發表「酒精濃度與肇
      事率之關係」文獻，足認訴外人劉恩得於事發當時確係酒
      醉駕車，且其時已陷入迷醉狀態，影響其行車能力，是被
      告辯稱訴外人劉恩得酒醉駕車，突然駛入車道，以致其閃
      避不及等情，非無可採。
（二）本件事故發生依道路交通事故調查表所示，國安一路為雙
      向二車道之市區道路，設有中央行車分向線，限速為50公
      里；另由現場圖之繪示可知，被告駕駛之車輛（車號4419
      -DF），於事故發生後呈右斜狀，停放於國安一路往福林
      路方向之快慢車道交界處，留有右前煞車痕5.1公尺及左
      前胎擦痕5.3公尺，快車道中央處有血跡痕跡，地上遍佈
      散落物，而訴外人劉恩得駕駛之機車（車號BJY-90 7 ）
      則倒臥在國安一路往玉門路方向之快車道上，留有左斜刮
      地痕11.5公尺，地上之散落物較少等情，此有道路交通事
      故現場圖及臺灣省臺中市區車輛行車事故鑑定委員會函文
      影本各1份附卷可佐，足認本件事故之發生當時，被告應
      係行駛於訴外人劉恩得之對向車道，因訴外人劉恩得酒醉
      騎乘機車駛入對向車道，致被告閃避不及而發生事故。按
      汽車在雙向二車道行駛時，應在遵行車道內行駛，道路交
      通安全規則第97條第1款訂有明文。本件訴外人劉恩得既
      未遵規定駛入對向車道，造成交通事故之風險，被告縱使
      注意車前狀況，未見得以防免車禍發生，又信賴訴外人劉
      恩得會遵行其車道行駛，竟未遵行而駛入對向車道致閃避
      不及，不得逕將責任歸咎於被告；此外，原告復未能就被
      告駕車過失致死之利己主張舉證以實其說，尚難遽認被告
      違反注意義務。
（三）又查本事故發生地點台中市西屯區○○○路○路段，僅些
      微起伏，該路段並有50公里之速限，尚非道路交通安全規
      則第93條所稱之「坡路」。再者，原告雖主張依「一般公
      路汽車煞車距離、行車速度對照表」、「汽車行駛距離及
      反應距離一覽表」，顯見被告當時有超速云云。惟由現場
      所留之汽車煞車痕5.1公尺，按「汽車煞車距離、行車速
      度及道路摩擦係數對照表」推算被告當時之行車速度應為
      30公里，即被告車速在市區道路50公里之限速內。況且參
      酌被告於臺灣臺中地方法院檢察署94年度偵續一字第40號
      過失致死案件陳述「 (問：你還沒撞到被害人機車之前，
      你看到你離被害人多遠? ) 約20幾公尺看到他，約離8、9
      公尺時他突然轉向我這裡直行過來。」等情，原告提出之
      上開資料，似未慮及訴外人劉恩得之駕車速度為何，依常
      理推斷，在二車對向行駛時，被告所能反應之時間應該更
      短。是原告主張被告超速駕車肇事，尚難憑採。
（四）至原告主張被告無照駕駛，就本件事故應有過失云云。然
      查，汽車駕駛人因違反道路交通管理處罰條例之規定，遭
      吊扣駕駛執照，此係為交通行政管理之便宜而設，尚不能
      據此即認遭吊扣駕駛執照者對於車禍之發生必有故意或過
      失。是本件被告無照駕駛固然違反交通規則，如其駕駛操
      作既無違規，劉恩得之死亡又非被告注意力所能及，尚不
      得逕以無照駕駛遽為引起車禍之原因，而原告就此未能舉
      證以實其說，此部分所陳，亦難採信。
二、綜上，被告就本件系爭事故之發生，並無證據證明其有過失
    責任，原告主張洵無足採。此外，訴外人劉恩得之胞兄劉溫
    賜曾就本事故向臺灣臺中地方法院檢察署檢察官提起告訴，
    經檢察官偵查後，認無積極證據證明被告就本事故有何過失
    行為，而以93年度偵字第21831號為被告不起訴之處分；嗣
    經訴外人劉溫賜就該不起訴處分聲請再議，仍經臺灣臺中地
    方法院檢察署檢察官以94年偵續一字第40號為被告不起訴之
    處分，此有前開不起訴處分書影本附卷可佐。又本事故經台
    灣省台中市區車輛行車事故鑑定委員會鑑定結果，亦認為依
    相關資料研判，若依被告所述，訴外人劉恩得係突然駛向其
    車道，則因劉恩得酒精濃度過量駕車駛入來車道撞及對向來
    車為肇事原因，被告則無肇事因素等語，有該函文影本1份
    在卷可參，亦同本院前開所見。
三、按侵權行為之損害賠償請求權，以有故意或過失不法侵害他
    人權利為其成立要件，若其行為並無故意或過失，即無賠償
    責任可言。本事故之發生雖致訴外人劉恩得死亡，惟被告查
    無過失情事，業如前述，原告依侵權行為法律關係請求被告
    負賠償責任，顯無所憑，自不應准許，其假執行之聲請，亦
    因訴之駁回而失所依據，應併予駁回。
伍、本件事證已臻明確，兩造其餘主張陳述及所提之證據，均毋
    庸再予審酌，附此敘明。
陸、結論：原告之訴為無理由，依民事訴訟法第78條，第85條第
    1項前段判決如主文。
中    華    民    國    95    年    2     月    10    日
                  民事第一庭  法  官  張惠立
以上正本係照原本作成
如對本判決上訴，須於判決送達後20日內向本院提出上訴狀
中    華    民    國    95    年    2     月    10    日
                              書記官


司法院資訊處製作；財團法人民間司法改革基金會備份。
